臺灣高等法院臺南分院刑事判決　　　　　　九十一年度上易字第六三四號　　　Ｇ
　　　上　訴　人　臺灣臺南地方法院檢察署檢察官
　　　被　　　告　甲　○　○
右上訴人因被告妨害自由案件，不服臺灣臺南地方法院九十一年度易字第八五號中華
民國九十一年三月二十九日第一審判決（起訴案號：臺灣臺南地方法院檢察署九十年
度偵字第九五三二號），提起上訴，本院判決如左：
      主      文
原判決關於強制罪部分撤銷。
甲○○以強暴使人行無義務之事，累犯，處罰金貳仟元，如易服勞役以參佰元折算壹
日。
      事      實
一、甲○○曾有多項前科，最近一次因傷害案件，經法院判決有期徒刑五月確定，於
    民國（下同）八十九年（公訴人誤植為九十年）三月二十二日易科罰金執行完畢
    ，仍不知悔改。與丙○○原係同居男女朋友，二人因感情不睦，於九十年五月十
    八日上午七時許，在台南市○○路三三三巷一五五號丙○○之住宅內，發生爭吵
    ，甲○○竟憤而基於傷害人身體之犯意，出手毆打丙○○，致丙○○受有頭部多
    處瘀傷、左膝及左前臂多處瘀傷。甲○○、丙○○於該次爭執後分手，惟甲○○
    心有未甘，復於同年月二十一日二十時四十分，未經丙○○之同意，無故翻牆進
    入丙○○前揭住宅庭院內，破壞丙○○之花盆，自足以生損害於丙○○，丙○○
    於屋內懼而報警，（傷害無故侵入及毀損部分已於原審撤回告訴判決不受理在案
    ）。強迫丙○○書立同意還款新台幣（下同）三萬元給甲○○之字據，以強暴手
    段，使丙○○行無義務之事，嗣經警方到場查獲上情。
二、案經丙○○訴由台南市警察局第五分局報請臺灣臺南地方法院檢察署檢察官偵查
    起訴。
      理      由
一、訊據被告甲○○，固坦承有於右揭時、地，前往告訴人丙○○宅，要求丙○○書
    立字據等情，惟矢口否認於右揭時地，有強迫告訴人丙○○書立同意還款新台幣
    三萬元之字據之犯行，辯稱：因告訴人尚欠我三萬元，我要她書寫一張本票或借
    據給我，告訴人說她不會書寫，我才告訴她要如何寫，絕無以強迫手段為之云云
    。
二、惟查：右揭事實，迭據告訴人丙○○於警訊及偵查中、原審及本院調查時，指訴
    被告當晚翻牆進入告訴人宅內，並破壞庭院內花盆，並於告訴人阻止進入時撞開
    門扇，要求告訴人寫立字據，且以「我說一句，你寫一句」方式書立還款之借據
    欠條，有上開卷宗筆錄、及該欠條借據附卷可稽（見警訊卷第四頁、第五頁、偵
    查卷二十頁、第二二頁、原審卷第二十頁、本院九十一年六月十四日訊問筆錄第
    三頁、第四頁）。告訴人並陳明伊與被告曾係男女朋友，伊並未積欠被告三萬元
    ，且被告縱曾墊付房屋貸款亦僅一次五千元而已等情，有告訴人於本院之指訴情
    節可按，又告訴人之母親乙○○○亦於本院調查時到庭經隔離訊問作證陳稱：被
    告先打電話來說要拿東西，伊女兒沒有開門，從牆上拿東西給他，後來他就攀牆
    過來，用什麼東西一直敲裡面的門，伊怕他撞壞門，才給他開門，進來後他就叫
    伊女兒在棋盤用的小桌子上寫字，伊女兒嚇的一直抖，伊後來問他為何叫伊女兒
    寫欠他三萬元，他說那是他們之間的事，叫伊不要管等語。被告亦於本院直陳伊
    有叫告訴人「講一句，寫一句」，告訴人之教育程度為護專肆業，被告僅國中畢
    業，顯見被告教育程度不及告訴人，告訴人之所以無奈依從被告，顯因被告施以
    強暴所致，應無疑義。被告所為辯解，無非事後畏罪卸責之詞，委無足採。
三、核被告所為，係犯刑法第三百零四條第一項之強制罪。又本件並非告訴乃論之罪
    ，無從因告訴人與被告和解即得撤回。查被告曾有如事實欄內之前科及經執行完
    畢，有本院被告全國前案紀錄表可稽，於五年以內再犯有期徒刑以上之本罪，為
    累犯，應依刑法第四十七條之規定加重其刑。原審未予細察，遽予無罪之諭知，
    自有未洽，檢察官上訴意旨，指摘原判決不當，非無理由，自應將原判決關於強
    制罪部分撤銷改判，爰審酌被告犯罪之動機、目的、手段，犯罪時所受之刺激及
    其品性、生活狀況、智識程度、犯罪所生之損害，及犯罪後態度（已與告訴人即
    被害人於原審和解，賠償八萬元，已經告訴人到庭證實無訛）等一切情狀，量處
    如主文所示之刑，並諭知易服勞役之折算標準。
據上論結，應依刑事訴訟法第三百六十九條第一項前段、第三百六十四條、第二百九
十九條第一項前段、刑法第三百零四條第一項、第四十七條、第四十二條第二項，罰
金罰鍰提高標準條例第一條前段、第二條，判決如主文。
本案經檢察官洪泰文到庭執行職務。
中    華    民    國      九十一      年      七      月      卅一      日
                                  臺灣高等法院臺南分院刑事第三庭
                                      審判長法官  黃    崑    宗
                                            法官  葉    居    正
                                            法官  莊    俊    華
右正本證明與原本無異。
不得上訴。
          法院書記官  廖    明    娟
中    華    民    國      九十一      年      八      月      二        日
